【裁判字號】    97,訴,943
【裁判日期】    970626
【裁判案由】    侵權行為損害賠償
【裁判全文】
臺灣板橋地方法院民事判決               97年度訴字第943號
原      告  甲○○
                        樓
被      告  乙○○
上列當事人間請求給付借款事件，經本院於民國97年6月12日言
詞辯論終結，判決如下：
    主  文
被告應給付原告新台幣貳拾柒萬柒仟陸佰陸拾伍元。
訴訟費用由被告負擔。
本判決得假執行；但被告如以新台幣貳拾柒萬柒仟陸佰陸拾伍元
為原告預供擔保後，得免為假執行。
    事  實 及 理  由
甲、程序方面：
    原告原起訴聲明為請求被告給付新台幣（以下同）833,528
    元，嗣變更為給付277,665 元，核仍係本於同一訴訟標的為
    請求而僅係減縮應受判決事項之聲明，依民事訴訟法第255
    條第1 項第3 款規定，尚屬無礙，應予准許。
乙、實體方面：
一、原告起訴主張：原告與被告及訴外人郭朝祈原均為台灣郵政
    股份有限公司之員工，三人互為連帶保證而向第三人第一商
    業銀行借款。其中被告於民國90年11月23日及91年6 月27日
    分別向第三人第一商業銀行借款130 萬元及30萬元，而由原
    告擔任被告之連帶保證人，詎被告事後竟不能清償其積欠借
    款本金833,528 元及利息、違約金，經第三人第一商業銀行
    向原告求償並對原告財產為強制執行，致原告於板橋文化路
    郵局帳戶內存款239,371 元及在第三人台灣郵政股份有限公
    司之每月薪資1/3 即19,147元均遭法院扣押抵償，原告迄至
    97 年6月止，因而代被告清償277,665 元【即上開扣押存款
    239,371 元及97年5 月及6 月之二個月薪資38,294 元（
    19147 ×2 ＝38294） 】，為此爰依民法第749 條規定主張
    於其清償範圍內承受原債權人之債權，為此聲明如主文第1
    項所示。
二、被告則對原告上開主張被告互為連帶保證借款不能清償，原
    告因而遭扣押代為清償借款金額之事實並不爭執，而僅辯稱
    ：伊因罹患腦瘤須負擔龐大醫療費用，現無力清償等語。因
    而聲明請求駁回原告之訴，如受不利判決願供擔保請准宣告
    免為假執行。
三、本件原告主張之事實，已據提出借據影本2 紙、本院97年2
    月18日板院輔96執助竹字第4030號執行命令、臺灣臺北地方
    法院96年10月15日北院錦96執地字第72660 號執行命令、郵
    政員工薪給清單影本各1 件為證，並為被告所不爭，足認真
    實。
四、按保證人向債權人為清償後，於其清償之限度內，承受債權
    人對於主債務人之債權。但不得有害於債權人之利益，民法
    第749 條定有明文。本件原告為被告之連帶保證人，因被告
    積欠債權人第一商業銀行借款本金833,528 元及利息、違約
    金，致原告因而遭強制執行扣押其郵局存款及薪資，原告迄
    至97年6 月止，經執行結果已代為清償277,665 元，從而原
    告依上開保證人代位權之法律關係，於其清償之限度內主張
    承受債權人之債權，請求被告給付277,665 元，自屬有據，
    被告徒以其現罹病無力清償云云，尚非合法之抗辯理由，自
    不足採。
五、從而原告依保證人代位權及消費借貸之法律關係，求為判決
    被告應給付277,665 元為有理由，應予准許。
六、假執行之宣告：本判決所為命給付之金額未逾50萬元，爰不
    待原告之聲請，應依職權宣告假執行；被告陳明願供擔保請
    求准宣告免為假執行，核無不合，茲酌定相當之擔保金額，
    予以准許。
七、結論：本件原告之訴為有理由，依民事訴訟法第78條、第
    389 條第1 項第5款、第392條第2項，判決如主文。
中    華    民    國    97    年    6     月    26    日
                  民事第三庭    法  官  朱耀平
以上正本係照原本作成
如對本判決上訴，須於判決送達後20日內向本院提出上訴狀
中    華    民    國    97    年    6     月    26    日
                                書記官  陳淑芳


司法院資訊處製作；財團法人民間司法改革基金會備份。
